【裁判字號】    97,易,993
【裁判日期】    980527
【裁判案由】    竊盜
【裁判全文】
臺灣士林地方法院刑事判決               97年度易字第993號
公  訴  人  臺灣士林地方法院檢察署檢察官
被      告  甲○○
輔  佐  人
即被告之父  丙○○  59歲民.
上列被告因竊盜案件，經檢察官聲請簡易判決處刑（97年度偵字
第5008號），嗣經本院士林簡易庭受理後（97年度士簡字第688
號），認為不宜以簡易判決處刑，而改以通常程序審理，因所犯
為刑事訴訟法第376 條第2 款所列之罪，本院判決如下：
    主  文
甲○○竊盜，處罰金新臺幣肆仟元，如易服勞役以新臺幣壹仟元
折算壹日；其餘被訴部分無罪。
    事  實
一、甲○○為精神分裂症患者，致依其辨識而行為之能力顯著減
    低，竟意圖為自己不法之所有，於民國97年3 月2 日10時35
    分許，在臺北縣汐止市○○街26號之萊爾富便利商店內，利
    用店內人員未及注意之際，竊取睫毛膏及琉璃光唇膏各1 條
    （廠牌均為上山採藥，總價值為新臺幣499 元），得手後即
    離去，嗣經調閱該店之監視錄影畫面，始悉上情。
二、案經臺北縣政府警察局汐止分局報請臺灣士林地方法院檢察
    署檢察官聲請簡易判決處刑，因認為不宜以簡易判決處刑，
    而改以通常程序審理。
    理  由
壹、本件被告甲○○所犯係刑事訴訟法第376 條第2 款所列之罪
    ，是依刑事訴訟法第284 條之1 規定，應毋庸行合議審判；
    按被告以外之人於審判外之言詞或書面陳述，除法律有規定
    者外，不得作為證據；又被告以外之人於審判外之陳述，雖
    不符合同法第159 條之1 至第159 條之4 之規定，但經當事
    人於審判程序同意作為證據，法院審酌該言詞陳述或書面陳
    述作成時之情況，認為適當者，亦得為證據；又當事人、代
    理人或辯護人於法院調查證據時，知有第159 條第1 項不得
    為證據之情形，而未於言詞辯論終結前聲明異議者，視為有
    前項之同意，刑事訴訟法第159 條第1 項及第159 條之5 分
    別定有明文。查本判決下列所引用之各該被告以外之人所為
    審判外之陳述以及其他書面陳述，雖屬傳聞證據，惟當事人
    於本院準備程序及審判期日中均表示無意見而不予爭執，且
    迄至言詞辯論終結前亦未再聲明異議，本院審酌上開證據資
    料製作時之情況，尚無違法不當之瑕疵，亦認為以之作為證
    據應屬適當，依刑事訴訟法第159 條之5 規定，認前揭證據
    資料均有證據能力。
貳、有罪部分：
  一、前揭犯罪事實，業據被告甲○○於本院審理中坦承不諱，
      核與證人即萊爾富便利商店店長乙○○於警詢及偵查中所
      指訴之情節相符，並有監視器翻拍照片在卷可稽，足徵被
      告甲○○之上開自白與事實相符。本件事證明確，被告甲
      ○○之犯行洵堪認定，應予依法論科。
  二、核被告甲○○上開行為，係犯刑法第320 條第1 項之竊盜
      罪。又被告甲○○經送國立臺灣大學醫學院附設醫院綜合
      其個人生活史及病史、精神狀態檢查與心理測驗之結果，
      認為：被告甲○○於涉案行為當時具有辨別是非之能力，
      但其依是非辨別而行為之能力則有顯著降低之現象，此有
      國立臺灣大學醫學院附設醫院上開精神鑑定報告書在卷可
      參，足見被告甲○○於本件行為之際，確因前開精神障礙
      而致依其辨識以行為之能力顯著減低，應依刑法第19條第
      2 項之規定減輕其刑。爰審酌被告甲○○未曾因故意犯罪
      受有期徒刑以上刑之宣告，此有臺灣高等法院被告前案紀
      錄表一份在卷可稽，且其竊取他人財物，影響他人財產之
      安全，然其於行為時因前開精神障礙致依其辨識而行為之
      能力顯著減低，復於犯後尚能坦承犯行，且於偵查中業已
      賠償被害人，亦有該次筆錄在卷可參，及其品行、犯罪動
      機、目的、手段、行為次數、生活狀況、智識程度、犯罪
      所得之利益及所生之損害等一切情狀，量處如主文所示之
      刑，並諭知易服勞役之折算標準。
、無罪部分：
  一、本件公訴意旨略以：被告甲○○意圖為自己不法之所有，
      於民國97年1 月20日14時許，在臺北縣汐止市○○○路○
      段161 號屈臣氏商店，趁店員不注意之際，竊取露得清細
      白護面膜2 盒、落建外用液2 盒、佐藤Q10 精萃乳霜1 盒
      、施巴痘淨面皰凝膠3 盒等物，得手後隨即快速步出店門
      。因認被告甲○○上開行為涉有刑法第320 條第1 項之竊
      盜罪嫌。
  二、按被告未經審判證明有罪確定前，推定其為無罪；又犯罪
      事實應依證據認定之，無證據不得認定犯罪事實；又不能
      證明被告犯罪者，應諭知無罪之判決，刑事訴訟法第154
      條第1項 、第2 項及第301 條第1 項分別定有明文。又事
      實之認定，應憑證據，如未能發現相當證據，或證據不足
      以證明，自不能以推測或擬制之方法，為裁判基礎（最高
      法院40年度臺上字第86號判例參照）。另認定犯罪事實所
      憑之證據，雖不以直接證據為限，間接證據亦包括在內；
      然而無論直接或間接證據，其為訴訟上之證明，須於通常
      一般之人不致有所懷疑，而得確信其為真實之程度者，始
      得據為有罪之認定，倘其證明尚未達到此一程度，而有合
      理之懷疑存在時，即無從為有罪之認定，亦有最高法院76
      年度臺上字第4986號判例可資參照。況刑事訴訟法第161
      條第1 項亦規定，檢察官就被告犯罪事實，應負舉證責任
      ，並指出證明之方法，是檢察官對於起訴之犯罪事實，應
      負提出證據及說服之實質舉證責任，倘其所提出之證據，
      不足為被告有罪之積極證明，或其指出證明之方法，無從
      說服法院以形成被告有罪之心證，基於無罪推定之原則，
      自應為被告無罪判決之諭知，最高法院92年度臺上字第12
      8 號著有判例可資參照。
  三、公訴意旨認被告甲○○涉有刑法第320 條第1 項之竊盜罪
      嫌，無非係以：前揭犯罪事實，業據證人即屈臣氏商店店
      長丁○○證述在卷，並有監視器翻拍照片在卷可稽為其主
      要論據。訊據被告甲○○堅詞否認有何公訴意旨所稱上開
      竊盜犯行，辯稱：當日並未前往屈臣氏商店行竊等語。經
      查，被告甲○○於97年1 月20日所為之上開竊盜犯行，雖
      經證人即屈臣氏商店店長丁○○於警詢中證述在卷，並有
      監視器翻拍照片在卷可稽，然上開監視錄影畫面，經本院
      當庭勘驗之結果，畫面所顯示之女子為綁馬尾之人，核與
      被告甲○○之髮型顯不相符，又證人丁○○於本院審理中
      證稱：「當天我追出去的人，確實綁著馬尾，…」、「（
      問：警方有無請你去指認被告？）有，在三月份的時候。
      」、「因被告在萊爾富被抓之後，請我過去指認，當時被
      告在三月份還沒有去我們店裡偷東西。」、「（問：過去
      指認時，被告的髮型為何？）是拿短髮的照片給我指認，
      是對照門口翻拍的照片指認的，從大門口出去的照片，看
      不出來是否有綁馬尾。」等語，而依卷附之監視器翻拍照
      片觀之，顯難看出於該店門口處女子之髮型及面貌，觀諸
      輔佐人丙○○於本院審理中陳稱：被告甲○○之髮型未曾
      更換過，亦不曾綁過馬尾等語，足見該監視畫面內所示之
      女子是否確為被告甲○○，誠有疑問。是被告甲○○所涉
      前開竊盜犯行，尚屬無從證明。此外，復查無其他積極證
      據足資證明被告甲○○有何公訴意旨所稱之毀損犯行，依
      照前開之說明，自應就此部分為被告無罪之諭知。
據上論斷，應依刑事訴訟法第452 條、第284 條1 之1 、第299
條第1 項前段、第301 條第1 項，刑法第320 條第1 項、第19條
第2項、第42條第3 項，刑法施行法第1 條之1 ，判決如主文。
本案經檢察官張紜瑋到庭執行職務
中    華    民    國    98    年    5     月    27    日
                  刑事第五庭法  官  黃雅君
以上正本證明與原本無異。
如不服本判決應於收受判決後10日內向本院提出上訴書狀，並應
應敘述具體理由。其未敘述上訴理由者，應於上訴期間屆滿後20
日內向本院補提理由書(均須按他造當事人之人數附繕本)「切勿
逕送上級法院」。
                            書記官  簡湘雲
中    華    民    國    98    年    5     月    27    日
附錄本案論罪科刑法條：
刑法第320條第1項
意圖為自己或第三人不法之所有，而竊取他人之動產者，為竊盜
罪，處5 年以下有期徒刑、拘役或5 百元以下罰金。


司法院資訊處製作；財團法人民間司法改革基金會備份。
